臺灣彰化地方法院刑事裁定　　　　　　　　　　　　　九十二年度聲判字第二二號
　　聲　請　人　甲○○○股份有限公司　設彰化縣彰化市○○路一七六號
　　代　表　人　乙○○
　　被　　　告　丙○○
右列聲請人因被告業務侵占案件，不服臺灣高等法院臺中分院檢察署檢察長駁回再議
之處分（九十二年度上聲議字第一一五二號），聲請交付審判，本院裁定如左：
        主  文
聲請駁回。
        理  由
一、按「告訴人」不服上級法院檢察署檢察長或檢察總長認再議為無理由而駁回之處
    分者，得於接受處分書後十日內委任律師提出理由狀，向該管第一審法院聲請交
    付審判；法院認為交付審判之聲請不合法或無理由者，應駁回之，刑事訴訟法第
    二百五十八條之一、第二百五十八條之三第二項前段分別定有明文。
二、本件聲請意旨詳如附件刑事聲請交付審判狀一件及刑事補充交付審判理由狀二份
    所載。
三、經查：
（一）聲請人甲○○○股份有限公司（以下簡稱金榮公司）於八十六年八月十四日決
      議停止公司營運，並以八十六年九月二十五日為解散基準日，並先、後於八十
      八年八月十四日、八十九年十月四日及九十年七月三十日，分別選任吳木生、
      楊明曉及乙○○、陳世煌為清算人，已據聲請人代表人乙○○於本院訊問時到
      庭陳稱明確，並有會議紀錄等相關資料在卷可稽。
（二）本件被告丙○○所涉業務侵占案件（即臺灣彰化地方法院檢察署八十八年度偵
      字第七三三九號、臺灣高等法院臺中分院檢察署九十二年度上議字第一一五二
      號），係由施瑞仁（為聲請人金榮公司之監察人）、楊明曉（為聲請人金榮公
      司之清算人），分別於八十八年七月十二日、九十年四月二十日向臺灣彰化地
      方法院檢察署提出「告訴」（其性質實際上應屬告發，詳見後述），有上開告
      訴狀二份在卷可憑；前揭告訴狀二件之當事人欄所載之「告訴人」及狀末之具
      狀人，係書載「施瑞仁」、「楊明曉」（施瑞仁、楊明曉於偵查中分別委任代
      理人劉豐綸律師、乙○○律師，其二人之委任狀上之委任人欄及委任人簽名處
      ，亦係分別載為「施瑞仁」、「楊明曉」，及由施瑞仁、楊明曉蓋印，有前開
      刑事委任狀二件在卷可考；且施瑞仁提出「告訴」前，聲請人金榮公司之股東
      會並未決議同意施瑞仁以監察人身分代表金榮公司提出訴訟，此據聲請人代表
      人乙○○於本院訊問時陳明），顯見施瑞仁、楊明曉二人向臺灣彰化地方法院
      檢察署提出「告訴」時，係以其自然人之個人名義為之。雖施瑞仁、楊明曉於
      前開狀紙內曾提及其等分別為聲請人金榮公司之監察人、股東及清算人一語，
      惟衡以公司之法人人格（解散後之公司法人，於清算範圍內，視為尚未解散，
      公司法第二十五條定有明文），與公司之股東、監察人及清算人等自然人之人
      格，在法律上係屬個別獨立之不同人格，且施瑞仁、楊明曉以其個人名義提出
      告訴時，均僅表示其為金榮公司之監察人、清算人，並未表明「代表」金榮公
      司提出告訴之意，此由前揭二份告訴狀當事人欄及狀末具狀人處，均未書載金
      榮公司或蓋用金榮公司之印文自明。本件被告丙○○所涉侵占金榮公司所有資
      產文件及財務報表罪嫌之犯罪直接被害人應為金榮公司，施瑞仁、楊明曉個人
      於偵查中提出「告訴」，應僅屬「告發」之性質。
（三）再本案於九十二年五月三十日臺灣彰化地方法院檢察署檢察官就被告丙○○所
      涉上開業務侵占罪嫌為不起訴處分之前，於九十年七月三十日經選任為金榮公
      司清算人之乙○○、陳世煌，並未曾代表金榮公司表示提出告訴之意，亦據聲
      請人金榮公司代表人乙○○於本院訊問時陳稱為真。是聲請人金榮公司就該偵
      查案件於臺灣彰化地方法院檢察署檢察官偵結而為不起訴處分前，既未曾提出
      告訴，即非屬該案之告訴人，亦無從補正；聲請人代表人乙○○於本院訊問時
      陳稱：案件偵結後，其曾於九十二年六月二十四日具狀表示「承當訴訟」，應
      認聲請人金榮公司已合法補提告訴云云，容有誤會（蓋案件偵結前，金榮公司
      既未提出告訴，乙○○自無從以金榮公司代表人之身分，代表金榮公司行使告
      訴權；倘其於案件偵結後，代表金榮公司表示告訴之意，此應屬另一案件，而
      非當然可認其為上開業經檢察官偵結而為不起訴處分該案之告訴人）；且臺灣
      彰化地方法院檢察署檢察官八十八年度偵字第七三三九號不起訴處分書、臺灣
      高等法院臺中分院檢察署九十二年度上議字第一一五二號不起訴處分書雖均誤
      載金榮公司為「告訴人」（此據本院調閱前開案卷全卷核閱明確），惟聲請人
  實際上既未於偵查中提出告訴，自不因臺灣彰化地方法院檢察署檢察官、臺灣
      高等法院臺中分院檢察署檢察官於不起訴處分書中誤載告訴人為金榮公司，而
      使金榮公司因此取得告訴人之身分。
（四）綜上所陳，聲請人並非臺灣彰化地方法院檢察署八十八年度偵字第七三三九號
      、臺灣高等法院臺中分院檢察署九十二年度上議字第一一五二號案件之告訴人
      ，揆諸前揭說明，自不具有聲請交付審判之聲請人資格，本件聲請並不合法，
      應予駁回。
四、依刑事法第二百五十八條之三第二項前段，裁定如主文。
中      華      民      國    九十三    年      五      月    二十八    日
                                臺灣彰化地方法院刑事第二庭
                                  審判長法官  李  水  源
                                  法      官  黃  齡  玉
                                  法      官  李  雅  俐
右正本證明與原本無異。
不得抗告
                                  法院書記官  陳  秀  娟
中      華      民      國    九十三    年      六      月      四      日
